【裁判字號】    99,上訴,1590
【裁判日期】    990625
【裁判案由】    違反槍砲彈藥刀械管制條例
【裁判全文】
臺灣高等法院刑事判決                99年度上訴字第1590號
    上  訴  人
    即  被  告  甲○○
    選任辯護人  溫啟仁  律師
上列上訴人因槍砲彈藥刀械管制條例案件，不服臺灣桃園地方法
院98年度訴字第1235號，中華民國99年2 月26日第一審判決（起
訴案號：臺灣桃園地方法院檢察署97年度偵字第25181 號），提
起上訴，本院判決如下：
    主      文
原判決撤銷。
甲○○犯非法持有可發射子彈具殺傷力之槍枝罪，處有期徒刑
年陸月，併科罰金新臺幣伍萬元；罰金如易服勞役以新臺幣壹仟
元折算壹日。
扣案附表一編號、編號所示之物均沒收。
    犯罪事實
壹、甲○○明知未經許可不得持有可發射子彈具有殺傷力的改造
    槍枝、子彈，竟基於非法持有的犯意，於民國（下同）90、
    91年間某日（排除甲○○自91年2 月2 日起至91年2 月27日
    止、91年12月28日起至91年終了時止在監所期間），在臺北
    市○○區○○路某處，收受綽號「家慶」成年男子所交付具
    有殺傷力附表一編號改造手槍1 支、編號至子彈共13
    顆（公訴人於原審99年1 月20日準備程序當庭更正子彈數量
    ，主張以起訴書記載且具有殺傷力的子彈數量為準）而無故
    持有，並置放於甲○○所有附表一編號背包內隨身攜帶。
貳、97年11月22日晚間9 時45分許，於桃園縣桃園市○○路○段
    33號前，經警攔查由不知情許志成駕駛8111-TM 號牌自小客
    車，在該車右後座查獲站立於車身右後側的甲○○丟置的前
    述背包。扣得背包及其內如附表一編號至槍、彈及附表
    二子彈彈殼與不具殺傷力子彈2 顆，而查得上情。
    理      由
壹、被告及辯護人對於卷證的證據能力均表示無意見（本院99年
    5月21日、99年6月9日筆錄）。
貳、被告上訴意旨略以：「坦承持有槍、彈的犯罪事實；但被告
    觸犯的是寄藏槍、彈罪，既僅有1 次的寄藏行為，於收受時
    行為已經完成，其後則為犯罪狀態的繼續，且與台灣板橋地
    方法院97年度訴字第4471號，即本院99年度上訴字第172 號
    槍砲案件屬於同一案件，本案應免訴。」等語。
、對於被告辯解的認定：
一、上述犯罪事實，已經被告甲○○於警詢、偵查及本院坦白承
    認（偵11-12 、70頁，本院審理筆錄）。核與證人即查獲員
    警邱宏偉的證述相符（偵125 頁），並有扣案附表一編號
    改造手槍1 支、編號至具殺傷力的子彈共13顆可憑。
二、扣案槍、彈經送請內政部警政署刑事警察局鑑定。附表一編
    號改造手槍1 支，認係改造手槍，由仿BERETTA 廠M-9 型
    半自動手槍製造，換裝土造金屬槍管而成。擊發功能正常，
    可供擊發適用子彈使用，認具殺傷力。
    附表一編號子彈6 顆，認均非制式子彈，由金屬彈殼組合
    直徑9 ±0.5 毫米金屬彈頭而成。經試射，均可擊發，認均
    具殺傷力。
    附表一編號子彈6 顆，認均為口徑9 毫米制式子彈。經試
    射，均可擊發，認均具殺傷力。
    附表一編號子彈1 顆，認並非制式子彈，由金屬彈殼組合
    直徑9 毫米金屬彈頭而成。經試射，可擊發，認具殺傷力等
    情，有98年1 月8 日刑鑑字第970183937 號鑑驗書、受託鑑
    定回函可證（偵75-77 反頁、審訴66頁）。足證被告的自白
    與事實相符。
二、經調閱上訴意旨所指台灣板橋地方法院97年度訴字第4471號
    （即本院99年度上訴字第172 號）案卷判決，本案與該案甚
    至與本庭前所審理，99年4 月21日宣判，99年上訴字第561
    號被告甲○○非法持有改造槍、彈案，不論取得槍、彈的時
    間、地點、緣由、種類及數量，均不相同。
    況且，上述台灣板橋地方法院該案與本案被告所持有的槍、
    彈，分別於97年7 月及11月間查獲、扣案，兩案持有行為終
    了的時點不同。被告曾多次因非法持有槍、彈而違犯槍砲彈
    藥刀械管制條例，有本院被告前案紀錄表可憑。
    被告於前案持有槍、彈經警查扣後，仍另非法持有本案槍、
    彈的犯罪事實，可以認定。
三、槍砲彈藥刀械管制條例第8 條第4 項，將持有與寄藏手槍罪
    均明文處罰。而寄藏與持有犯行均是將物置於自己實力支配
    下，僅寄藏必先有他人的持有行為，而後才為他人受寄代藏
    。因此受寄藏委託代為保管，其保管本身，也屬於持有，只
    是此一持有犯行因屬寄藏的當然結果，雖不應另就持有犯行
    予以論罪；但未經許可持有手槍，其持有的繼續屬於行為繼
    續。意即一經持有手槍，罪即成立，但其犯罪行為完結須繼
    續至持有行為終了時為止。
    因此包含持有的寄藏手槍行為，寄藏的期間也是行為繼續，
    犯罪的完結須繼續至寄藏行為終了時為止。
    此與司法院院解字第3632號解釋所稱寄藏「贓物」罪於寄藏
    行為完畢時其犯罪即已完成，其後的占有該贓物屬於犯罪的
    狀態繼續，而非行為繼續，迥不相同。最高法院88年第8次
    刑事庭會議決議參照。
    被告坦承：「槍、彈是跟一個叫做家慶的人『買的』，我不
    知道他姓什麼，是在被查獲時回溯7 年前買的。當時我開賭
    場，家慶賭輸了，拿槍彈跟我抵債，後來他就沒有來換了。
    」等語（審訴43反頁），並且扣案槍、彈查獲自被告隨身攜
    帶的背包內，非如寄藏的犯行僅將槍、彈藏放於一定處所。
    被告自90、91年間某日收受上述槍、彈之後，除於91年間2
    度身處監所的期間外，迄97年11月22日為警查獲止，被告非
    法持有槍、彈的行為，一再不斷實行。
    依前述說明，被告辯稱所犯為寄藏槍、彈罪，且僅有1 次寄
    藏行為與其他各案應屬同一案件等語，不能採信。
四、被告辯稱之前於台灣板橋地方法院97年度訴字第4471號非法
    持有槍、彈案被查獲時，97年7 月8 日，已向警方表明另外
    持有本案槍、彈，因警方怠忽未予查察，以致97年7 月8日
    至同年11月22日間被告仍持有本案槍、彈等語。
    經查：
（一）被告於前述台灣板橋地方法院97年度訴字第4471號案警詢
      ，僅就該案查獲的非法持有槍、彈犯行供述，未有隻字片
      語述及有關另外持有本案槍、彈的事實，有該案警詢筆錄
      可憑（台灣板橋地檢署97年偵20640 號影印卷10-17 頁）
      。被告空言辯解，不能採信。
（二）縱認被告確曾向警方表明另外持有本案槍、彈；但被告持
      有本案槍、彈的行為，既與該案取得槍、彈的時間、地點
      、緣由、種類及數量，均不相同，本非同一案件，已如前
      述；況且，被告於當時是否曾向警方表明另外持有本案槍
      、彈，並不影響本案犯行的認定。
五、被告聲請傳喚證人蕭吉芳，證明被告確實同時自「家慶」收
    受兩案槍、彈等情。
    經查：
    證人蕭吉芳曾於被告另案台灣板橋地方法院98年度訴字第36
    04號（即本院本庭99年上訴字第561 號）審理立證，已無法
    完全確認綽號「家慶」之人交付與被告的槍、彈確實包括何
    物，有台灣板橋地方法院98年度訴字第3604號判決可憑（本
    院卷）。
    證人蕭吉芳的證述既無從援為有利被告的認定依據，無再行
    傳喚必要。
肆、撤銷改判的理由
一、撤銷原判決的理由
    原判決雖同樣不採認被告關於同一案件的辯解加以論駁；但
    原審未審酌被告關於槍、彈來源的供述，而採信被告為配合
    其同一案件辯解的事後辯詞，更易起訴犯罪事實，認定被告
    所為觸犯「寄藏」可發射子彈具有殺傷力改造槍、彈罪，應
    有誤會。
    被告上訴否認犯行，雖無理由；基於如上論述，應予撤銷改
    判。
二、自為判決的論罪科刑理由
（一）被告所為，觸犯槍砲彈藥刀械管制條例第8 條第4 項非法
      持有可發射子彈具殺傷力之槍枝罪、同條例第12條第4項
      非法持有子彈罪。
（二）被告以一行為，同時觸犯上述二罪名，為想像競合犯，應
      依刑法第55條規定，從一重非法持有可發射子彈具殺傷力
      之槍枝罪處斷。
（三）審酌槍枝、子彈均屬高度危險物品，非法持有對社會秩序
      安寧產生極大不安，考量被告非法持有槍、彈的數量、時
      間長短及犯後態度等一切情狀，認宜量處如主文所示刑罰
      ，並諭知罰金刑的易刑標準。
（四）扣案附表一編號具有殺傷力的改造手槍，屬違禁物，應
      依法宣告沒收。
      扣案附表一編號被告所有的背包，供置放前述槍、彈，
      非法持有所用，已經被告明確供述（原審訴卷113 反頁）
      ，併依法宣告沒收。
      扣案附表一編號至子彈共13顆，均因鑑定試射而喪失
      子彈的作用與性質，已非違禁物，不另宣告沒收。
伍、適用法律
一、刑事訴訟法第369條第1項前段、第364條、第299條第1項前
    段。
二、槍砲彈藥刀械管制條例第8條第4項、第12條第4項。
三、刑法第11條前段、第55條、第42條第3項、第38條第1項第1
    款、第2款。
中    華    民    國    99    年    6     月    25    日
                  刑事第六庭審判長法  官  林明俊
                                  法  官  吳淑惠
                                  法  官  郭豫珍
以上正本證明與原本無異。
如不服本判決，應於收受送達後10日內向本院提出上訴書狀，其
未敘述上訴之理由者並得於提起上訴後10日內向本院補提理由書
（均須按他造當事人之人數附繕本）「切勿逕送上級法院」。
                                  書記官  胡勤義
中    華    民    國    99    年    6     月    25    日
附錄：本案論罪科刑法條全文
槍砲彈藥刀械管制條例第8條第4項
未經許可，持有、寄藏或意圖販賣而陳列第 1 項所列槍枝者，
處 3 年以上10 年以下有期徒刑，併科新臺幣 700 萬元以下罰
金。
槍砲彈藥刀械管制條例第12條第4項
未經許可，持有、寄藏或意圖販賣而陳列子彈者，處 5 年以下
有期徒刑，併科新台幣 300 萬元以下罰金。
附表一：與犯罪事實有關的扣案物
┌──┬───────────────────┬──┬───────────────────────┐
│編號│物          品          名          稱│數量│備                                          註│
├──┼───────────────────┼──┼───────────────────────┤
│  │改造手槍。仿BERETTA 廠M-9 型半自動手槍│1支 │具殺傷力。                                    │
│    │製造的槍枝，換裝土造金屬槍管而成（槍枝│    │                                              │
│    │管制編號0000000000號，含彈匣1 個）。  │    │                                              │
│    │                                      │    │                                              │
├──┼───────────────────┼──┼───────────────────────┤
│  │非制式子彈。由金屬彈殼組合直徑9 ±0.5 │6顆 │原均具殺傷力，經鑑定試射而喪失子彈的作用與性質│
│    │毫米金屬彈頭而成。                    │    │                                              │
├──┼───────────────────┼──┼───────────────────────┤
│  │制式子彈。口徑9毫米。                 │6顆 │原均具殺傷力，經鑑定試射而喪失子彈的作用與性質│
│    │                                      │    │                                              │
├──┼───────────────────┼──┼───────────────────────┤
│  │非制式子彈。由金屬彈殼組合直徑9 毫米金│1顆 │原具殺傷力，經鑑定試射而喪失子彈的作用與性質。│
│    │屬彈頭而成。                          │    │                                              │
├──┼───────────────────┼──┼───────────────────────┤
│  │黑色背包。                            │1個 │屬被告所有，供置放前述槍、彈，非法持有所用。
│    │                                      │    │                                              │
└──┴───────────────────┴──┴───────────────────────┘
附表二：非犯罪事實範圍的相關扣案物
┌────────────────┬──┬─────┐
│物        品        名        稱│數量│備      註│
├────────────────┼──┼─────┤
│已擊發的制式彈殼。口徑7.62毫米。│1顆 │不具殺傷力│
├────────────────┼──┼─────┤
│非制式子彈。由金屬彈殼組合直徑9 │2顆 │不具殺傷力│
│±0.5 毫米金屬彈頭而成。        │    │          │
└────────────────┴──┴─────┘

司法院資訊處製作；財團法人民間司法改革基金會備份。
